【裁判字號】    89,交聲,210
【裁判日期】    900314
【裁判案由】    違反道路交通管理處罰條例聲明異議
【裁判全文】
臺灣臺北地方法院交通事件裁定              八十九年度交聲字第二一０號
    異議人即
    受處分人  甲○○
右列受處分人因違反道路交通管理處罰條例案件，對於台北市交通事件裁決所中華民
國八十九年二月八日所為之處分（原處分案號：北市交裁車字第二二－二一八０一七
一九二號）聲明異議，本院裁定如左：
    主      文
原處分撤銷。
甲○○汽車所有人，汽車不依限期參加定期檢驗，處新台幣玖佰元；並註銷ＣＧ－六
一０七號牌照。
    理      由
一、按領有牌照之汽車，其出廠年份，自用小客車未滿三年者免予定期檢驗，三年以
    上未滿六年者，每年至少檢驗一次，六年以上者每年至少檢驗二次；其他自用車
    及營業車未滿五年者，每年至少檢驗一次，五年以上者，每年至少檢驗二次，汽
    車所有人應於指定日期前後一個月內持行車執照、新領牌照登記書向公路監理機
    關申請檢驗，行為時道路交通安全規則第四十四條第一項定有明文，又汽車不依
    限期參加定期檢驗者，處汽車所有人新台幣（下同）九百元以上一千八百元以下
    罰鍰，逾期一個月以上者並吊扣其牌照，至檢驗合格後發還，逾期六個月以上者
    ，註銷其牌照，道路交通管理處罰條例第十七條第一項亦定有明文。
二、本件受處分人即異議人甲○○所有之車號ＣＧ－六一０七號自用小客車，於民國
    八十四年十月間出廠，並於八十四年十一月九日領有牌照，本應於八十七年十一
    月九日參加定期檢驗，詎竟不依限期參加該次定期檢驗，經台北市監理處以受處
    分人有違反前揭道路交通管理處罰條例第十七條第一項規定之行為於八十八年七
    月二十三日掣單舉發，並要求受處分人至監理單位檢驗，復命受處分人應於八十
    八年十一月五日前到案，因舉發違反道路交通管理事件通知單郵寄送達而招領逾
    期，遂由台北市監理處於八十八年十二月六日完成公示送達程序，刊登於台北市
    政府公報八十八年冬字第五十六期，因已逾公示送達四十五日，受處分人未向原
    處分機關申訴，原處分機關即依道路交通管理處罰條例第十七條第一項之規定，
    於八十九年二月八日以北市交裁車字第二二－二一八０一七一九二號裁決書裁處
    一千八百元，並註銷牌照。
三、本件受處分人於八十九年二月二十二日始收受原處分，此有原處分寄送之掛號郵
    件收件回執影本在卷為憑，受處分人於八十九年三月六日提出聲明異議，此亦有
    蓋有台北市交通事件裁決所總收文戳記章之聲明異議狀附卷可考，受處分人提出
    聲明異議並無踰越法定十五日期限，合先敘明。
四、受處分人經傳喚未到，其聲明異議意旨略以：雖因疏忽逾期未定期檢驗，惟車牌
    已被註銷，不能行駛車輛，尚須被罰款一千八百元，不近情理等語，經查：受處
    分人對於右開違規事實不爭執，並有汽車車籍查詢資料在卷為憑，受處分人不依
    限期參加定期檢驗，逾期六個月以上之違規事實，堪以認定；惟舉發違反道路交
    通管理事件通知單之送達，依法準用刑事訴訟法之規定，本件舉發違反道路交通
    管理事件通知單因招領逾期已由台北市監理處完成公示送達程序，此有卷附舉發
    違反道路交通管理事件通知單、台北市政府公報八十八年冬字第五十六期等資料
    影本各一紙附卷可考，原處分機關以受處分人有不依限期參加定期檢驗，逾期六
    個月以上之違規行為，依道路交通管理處罰條例第十七條第一項之規定，裁處一
    千八百元，並註銷其牌照之處分，固非無據，然按「招領逾期」，乃郵差未會晤
    應受送達人後，或有前往郵局領取郵件之通知遺失，應受送達人無法知悉，或有
    應受送達人逾期前往郵局領取郵件，郵件已遭退回寄送機關，尚非絕對應受送達
    人之住居所不明，是否合乎刑事訴訟法公示送達要件，要非全無斟酌之餘地，然
    如應受送達人故意拒絕前往郵局領取違反道路交通管理事件通知單，則國家行政
    勢必窒礙難行，是以行政秩序罰之交通違規裁罰就公示送達準用刑事訴訟法之規
    定，容或有從寬認定之必然性；惟違反道路交通管理處罰條例之行為，裁處法定
    最高罰鍰之目的乃受處分人已收受違反道路交通管理事件通知單，違規事實明確
    ，仍拒絕接受裁罰，處以受處分人最高罰鍰額度，以貫徹國家行政之執行，維護
    交通秩序、安全之行政目的，據此，在從寬認定公示送達要件下，受處分人如事
    實上甚難知悉違規事實已遭舉發機關舉發，無法於應到案日期前自動繳納最低額
    罰鍰，原處分機關率爾處以罰鍰最高額度，顯與上開立法目的相悖，有失公平正
    義，誠難令人甘服。況本件於八十八年十二月六日始公示送達程序，晚於舉發違
    反道路交通管理事件通知單所載應到案日期八十八年十一月五日，受處分人不可
    能於應到案日期前自行到案，且本件原處分機關雖將舉發違反道路交通管理事件
    通知單郵寄送達受處分人，因招領逾期而依法公示送達，然衡諸社會一般常情，
    公示送達刊登於台北市政府公報內，受處分人事實上甚難知悉違規行為已遭舉發
    ，原處分機關遽以裁處罰鍰最高額度，即難認為允洽，本件受處分人為有理由，
    自應由本院將原處分撤銷，仍以受處分人有違反道路交通管理處罰條例第十七條
    第一項規定之行為，依該條規定從輕裁處受處分人罰鍰九百元，並註銷右開汽車
    之牌照，以資適法。
據上論斷，應依道路交通案件處理辦法第二十條前段，裁定如主文。
中      華      民      國    九十      年      三      月     十四     日
                                      臺灣臺北地方法院交通法庭
                                          法  官  李  麗  玲
右正本證明與原本無異。
如不服本裁定，應於裁定送達後五日內向本院提出抗告狀。
                                          書記官  江  虹  儀
中      華      民      國    九十      年     三       月     十六     日


司法院資訊處製作；財團法人民間司法改革基金會備份。
